【裁判字號】    98,易,1003
【裁判日期】    981229
【裁判案由】    違反商標法
【裁判全文】
臺灣彰化地方法院刑事判決              98年度易字第1003號
公  訴  人  臺灣彰化地方法院檢察署檢察官
被      告  乙○○
上列被告因違反商標法案件，經檢察官提起公訴（98年度偵字第
3481號），有刑事訴訟法第273 條之1 第1 項之情形，本院合議
裁定由受命法官獨任進行簡式審判程序，茲審理判決如下：
    主  文
乙○○行使偽造私文書，足以生損害於公眾或他人，處有期徒刑
伍月，如易科罰金，以新臺幣壹仟元折算壹日。扣案如附表所示
之物均沒收。
    事  實
一、乙○○明知「ａｄｉｄａｓ  ＆  ３－ｓｔｒｉｐｅ  ｄｅ
    ｖｉｃｅ」、「ＴＯＭＭＹ  ＨＩＬＦＩＧＥＲ」、「ＬＥ
    ＶＩ’Ｓ」、「Ｌｅ  ｃｏｑ  Ｓｐｏｒｔｉｆ」、「ＲＥ
    ＥＢＯＫ」、「ＭＩＺＵＮＯ」、「ＰＵＭＡ」、「ＮＩＫ
    Ｅ」等商標文字及圖樣，業分別經德商˙亞得脫士股份公司
    、唐美希緋格許可有限責任公司、美商利惠國際有限公司、
    體善鍛股份有限公司、力霸克國際公司、荷商聯合利華有限
    公司、彪馬運動魯道夫達士拉股份有限公司、必爾斯藍基股
    份有限公司向我國經濟部智慧財產局申請註冊登記，取得指
    定用於靴鞋、圍巾、冠帽、襪子、手套、衣服、運動裝、頭
    巾、商標紙吊牌等商品之商標專用權，現均仍在在專用期間
    內，且明知未得各商標專用權人之同意，不得於同一商品，
    使用相同之註冊商標，或販賣此種商品。其於民國（下同）
    96 年1月間某日，在彰化縣社頭鄉○○○○路旁，明知真實
    姓名年籍不詳、自稱「陳晉銜」之男子，向其兜售如附表所
    示之商品，係未得上開商標之商標權人同意，於指定使用之
    同一商品（襪子、衣服、護腕、頭巾、手提袋、紙吊牌）；
    又上開購入之如附表編號八之九之條碼貼紙上就其品質及原
    產國有為虛偽之標記及表示，竟未經上開德商˙亞得脫士股
    份公司等公司之同意，意圖營利，基於販賣前開使用他人相
    同之註冊商標及意圖欺騙他人，就品質或原產國為虛偽表示
    商品之單一犯意，以總價新台幣（下同）16餘萬元為代價，
    一次同時販入未經前開商標專用權人同意，而使用前開公司
    相同註冊商標之如附表編號一至八所示之商品，並於斯時起
    ，在其位於彰化縣田中鎮○○里○○路○ 段764 巷73弄13號
    之住處，以如附表所示之價格，出售予姓名年籍不詳之人，
    而行使上開偽造私文書，且利用相同的外觀包裝等，以欺騙
    該等消費者，使該等消費者將之與原廠公司所生產之同一商
    品相混淆而購買使用，足以生損害於上開商標專用權人、代
    理商及社會大眾，乙○○即以此方式牟利。嗣於98年1 月6
    日下午3 時20分許，經警持本院核發之搜索票，在乙○○之
    上開住處，扣得如附表所示之商品，始得知上情。
二、案經內政部警政署保安警察第二總隊第一大隊第二中隊報告
    及阿迪達斯公司、力霸克國際公司、唐美希緋格許可有限責
    任公司及彪馬運動魯道夫達士拉股份有限公司委由唐朝智慧
    財產有限公司訴請臺灣彰化地方法院檢察署檢察官偵查起訴
    。
    理  由
一、本件被告乙○○所犯係死刑、無期徒刑、最輕本刑為3 年以
    上有期徒刑以外之罪，其於準備程序中就被訴事實為有罪之
    陳述，經告知被告簡式審判程序之旨，並聽取公訴人及被告
    之意見後，本院認為適宜而改以簡式審判程序審理，合先敘
    明。
二、上揭犯罪事實，業據被告乙○○迭於警詢、偵訊、本院準備
    程序及審理時均坦承不諱，核與證人即告訴代理人甲○○於
    本院審理時之證詞相符，且有估價單1 紙、託運單14紙在卷
    可稽，而扣案如附表所示之下列襪子、衣服、護腕、頭巾、
    手提袋等商品，其上之「ａｄｉｄａｓ  ＆  ３－ｓｔｒｉ
    ｐｅ  ｄｅｖｉｃｅ」、「ＴＯＭＭＹ  ＨＩＬＦＩＧＥＲ
    」、「ＬＥＶＩ’Ｓ」、「Ｌｅ  ｃｏｑ  Ｓｐｏｒｔｉｆ
    」、「ＲＥＥＢＯＫ」、「ＭＩＺＵＮＯ」、「ＰＵＭＡ」
    、「ＮＩＫＥ」等商標文字及圖樣，業分別經德商˙亞得脫
    士股份公司、唐美希緋格許可有限責任公司、美商利惠國際
    有限公司、體善鍛股份有限公司、力霸克國際公司、荷商聯
    合利華有限公司、彪馬運動魯道夫達士拉股份有限公司、必
    爾斯藍基股份有限公司向我國經濟部智慧財產局申請註冊登
    記，取得指定用鞋、圍巾、冠帽、襪子、手套、衣服、運動
    裝、頭巾、商標紙吊牌等商品之商標專用權，現均仍在在專
    用期間內之事實，有本院98年12月1 日上午9 時30分及同日
    審理時之勘驗筆錄、中華民國商標註冊證（ａｄｉｄａｓ＆
    ３－ｓｔｒｉｐｅ  ｄｅ，ＬＥＶＩ’Ｓ、Ｌｅ  ｃｏｑ
    Ｓｐｏｒｔｉｆ）、經濟部智慧財產局商標資料檢索服務（
    ａｄｉｄａｓ、ＴＯＭＭＹ  ＨＩＬＦＩＧＥＲ、Ｒｅｅｂ
    ｏｋ、ＭＩＺＵＮＯ、ＰＵＭＡ）、委任狀（ａｄｉｄａｓ
    、ＴＯＭＭＹ  ＨＩＬＦＩＧＥＲ、Ｒｅｅｂｏｋ、ＰＵＭ
    Ａ）、鑑別委任狀（ａｄｉｄａｓ、ＴＯＭＭＹ  ＨＩＬＦ
    ＩＧＥＲ、Ｒｅｅｂｏｋ、ＰＵＭＡ）、經濟部智慧財產局
    商標註冊簿（ＮＩＫＥ）、台北市政府營利事業登記證、股
    份有限公司變更登記表、扣押物品目錄表、扣案物與真品比
    對表2 紙及查扣證物照片72張等件在卷可稽。而扣案如附表
    所示之物上之商標文字及圖樣，係屬仿冒品，亦有如附表所
    示商品之鑑定報告書（含侵權估價報告）等見附卷可佐，堪
    認被告有販售仿冒如附表所示公司商標商品之行為。又被告
    復自承扣案如附表所示之全部物品，係以總價16萬元之價格
    向真實姓名年籍不詳、自稱「陳晉銜」之男子所購買，當時
    因為覺得價格很便宜，想說可以販賣補貼家用始購買，足見
    被告應知「陳晉銜」所販售如附表所示之物品與市價相差甚
    大，該等物品均屬仿冒商品至明。此外，復有扣案如附表所
    示之仿冒襪子、外套、衣服、護腕、頭巾、手提袋等物可資
    佐證。本件事證明確，被告犯行堪以認定，自應依法論科。
三、論罪科刑部分：
  (一)本件被告乙○○所貼於仿冒「ＮＩＫＥ」商標襪子上之條碼
    貼紙（附表編號八之九），其上載有「型號」、「色號」、
    「成分」、「代理商」、「價格」、「原產地」等，有本院
    98年12月1 日勘驗筆錄編號25之相片在卷可稽，足以表彰該
    襪子之來源及品質，自屬於刑法第210 條所規範之私文書。
    而被告將貼有上開條碼貼紙之仿冒襪子出售他人，自為意圖
    欺騙他人，並足以生損害於該商標專用權人及社會大眾。此
    外，被告所販賣扣案如附表編號一之四、七之七、八之九所
    示之「ａｄｉｄａｓ」、「ＰＵＭＡ」、「ＮＩＫＥ」之條
    碼貼紙上，雖均印有商品條碼，惟經證人即告訴代理人甲○
    ○於本院審理時證稱：「（由上開貼紙上的條碼，經電腦判
    讀後，是否可以辨別是阿迪達斯公司所生產的商品嗎？）阿
    迪達斯公司並沒有生產這種條碼型號的商品，至於這個條碼
    經電腦判讀，因為阿迪達斯公司並沒有生產這種商品，所以
    跑不出阿迪達斯公司的任何資料。」、「（由上開貼紙上的
    條碼，經電腦判讀後，是否可以辨別是臺灣彪馬股份有限公
    司所生產的商品嗎？）沒有辦法，因為他的條碼型式與臺灣
    彪馬股份有限公司的型式完全不符合。」等語，且告訴代理
    人98年11月30日之刑事陳報狀內所附之扣案物與真品比對表
    2 紙亦載明：「1.比對告訴人阿迪達斯公司系統資料庫後，
    查無產品型號：281456襪子產品。2.仿冒產品標籤貼紙的格
    式與二維條碼排列位置均與原廠真品產品資訊標籤貼紙製作
    規範有別」、「1.比對彪馬運動魯道夫達士拉股份有限公司
    註冊商標襪子與扣案物，仿冒商品欠缺產品成分標籤貼紙與
    品牌授權防偽襪夾。2.仿冒產品資訊貼紙的產品型號標示方
    式、產品資訊內容排列與標示方式等，皆有別於原廠真品應
    具備的產品資訊標籤貼紙的內容和格式」，是上開扣案條碼
    貼紙上之條碼，並無證據足徵該等仿冒之條碼與生產公司賦
    予商品之辨識標記同具有「一經電腦判讀，即可辨識商品資
    料」之準私文書性質，更無何證據足證被告販賣扣案商品時
    備有能使條碼內容顯示之機器，自不得僅依上開標籤上有仿
    冒之商品條碼，遽認此部分被告有偽造準私文書或行使偽造
    準私文書之犯行，附此說明。
  (二)是核被告所為，分別係犯商標法第81條第1 款、第82條之明
    知為仿冒商標商品而販賣罪、刑法第255 條第2 項之販賣虛
    偽標記商品罪、同法第216 條、第210 條之行使偽造私文書
    罪。被告以一販賣行為，侵害不同公司之商標權，且同時觸
    犯上開三罪名，為想像競合犯，應從一重之刑法第216 、21
    0 條之行使偽造私文書罪處斷。公訴人於起訴書所未敘及之
    刑法第255 條第2 項之販賣虛偽標記商品罪及同法第216 條
    、第210 條之行使偽造私文書罪部分，與經起訴部分間，有
    想像競合犯之關係，屬裁判上一罪，為起訴效力所及，本院
    得併為審理，上開公訴意旨疏漏之處，業經本院於審理時，
    告知可能適用之法條，並為實質調查，被告已知所防禦並為
    答辯，無礙於其防禦權之行使（最高法院95年度臺上字第37
    55號判決意旨參照）。
  (三)次按刑事法若干犯罪行為態樣，本質上原具有反覆、延續實
    行之特徵，立法時既予特別歸類，定為犯罪構成要件之行為
    要素，則行為人基於單一犯意，在密切接近之一定時、地持
    續實行之複次行為，倘依社會通念，於客觀上認為符合一個
    反覆、延續性之行為觀念者，於刑法評價上，即應僅成立一
    罪，俾免有重複評價、刑度超過罪責與不法內涵之疑慮；學
    理上所稱「集合犯」之職業性、營業性或收集性等具有重複
    特質之犯罪均屬之，例如經營、從事業務、收集、販賣、製
    造、散布等行為概念者（有最高法院95年度臺上字第1079號
    判決意旨可資參照）。被告販賣本件仿冒商標商品之營利性
    行為，係在密集期間內以相同之方式持續進行，未曾間斷，
    是此販賣仿冒商標商品之犯行，即具有反覆、延續實行之特
    徵，從而在行為概念上，縱有多次販賣之舉措，仍應評價認
    係包括一罪之集合犯。
  (四)審酌商標具有辨識商品來源之功能，企業經營者均投入相當
    之時間資金於商品之行銷及品質改良，其商標始得具有代表
    一定品質及商譽之效果，被告為貪圖私利，販賣國內外著名
    之運動用品，且扣案物之規模不小，對商品專用權人及代理
    商造成之危害非微，惟被告並無前科，素行良好，且自始即
    自白犯行，併參酌其智識程度、犯罪之動機、目的、手段、
    所生危害等一切情狀，爰量處如主文所示之刑，並諭知易科
    罰金之折算標準，以示懲儆。
  (五)查本件扣案如附表編號一之一、一之二、一之三、二、三、
    四、五、六、七之一至七之五、八之一至八之六所示之仿冒
    物品，係被告犯商標法第82條之罪所販賣之仿冒商標商品，
    不問屬犯人與否，均應依商標法第83條之規定宣告沒收。至
    附表編號一之四、七之六、七之七、八之七至八之九所示之
    物，係被告所有，且供犯本件犯行所用之物，均應依刑法第
    38條第1 項第2 款之規定宣告沒收。
  (六)被告犯罪行為之終了時點非在96年4 月24日以前，自無中華
    民國九十六年罪犯減刑條例之適用，附此說明。
五、依刑事訴訟法第299 條第1 項前段，商標法第81條第1 款、
    第82條、第83條，刑法第11條、第216 條、第210 條、第25
    5 條第2 項、第55條、第41條第1 項前段、第38條第1 項第
    2 款，刑法施行法第1 條之1 第1 項、第2 項前段，判決如
    主文。
本案經檢察官紀雅惠到庭執行職務。
中    華    民    國    98    年    12    月    29    日
                  刑事第九庭    法  官  黃齡玉
以上正本證明與原本無異。
如不服本判決，應於收受判決後10日內向本院提出上訴書狀，並
應敘述具體理由；其未敘述上訴理由者，應於上訴期間屆滿後20
日內向本院補提理由書（均須按他造當事人之人數附繕本「切勿
逕送上級法院」）。
告訴人或被害人對於判決如有不服具備理由請求檢察官上訴者，
其上訴期間之計算係以檢察官收受判決正本之日期為準。
中    華    民    國    98    年    12    月    29    日
                                書記官  林嘉賢
附錄本案論罪科刑法條全文：
商標法第81條
未得商標權人或團體商標權人同意，有下列情形之一者，處 3
年以下有期徒刑、拘役或科或併科新臺幣 20 萬元以下罰金：
一、於同一商品或服務，使用相同之註冊商標或團體商標者。
二、於類似之商品或服務，使用相同之註冊商標或團體商標，有
    致相關消費者混淆誤認之虞者。
三、於同一或類似之商品或服務，使用近似於其註冊商標或團體
    商標之商標，有致相關消費者混淆誤認之虞者。
商標法第82條
明知為前條商品而販賣、意圖販賣而陳列、輸出或輸入者，處
1 年以下有期徒刑、拘役或科或併科新臺幣 5 萬元以下罰金。
商標法第83條
犯前 2 條之罪所製造、販賣、陳列、輸出或輸入之商品，或所
提供於服務使用之物品或文書，不問屬於犯人與否，沒收之。
附表：
┌──┬──────┬────────┬────┬────┬────┬────────┐
│編號│品牌        │商標專用權人    │品名    │數量／單│被告自訂│侵害之商標名稱及│
│    │            │                │        │位      │售價（單│編號            │
│    │            │                │        │        │位：新台│                │
│    │            │                │        │        │幣／元）│                │
├──┼──────┼────────┼────┼────┼────┼────────┤
│1   │ＡＤＩＤＡＳ│德商亞得脫士公司│1.襪子  │80395支 │210元   │商標名稱：      │
│    │            │                │        │        │        │adidas & 3-strip│
│    │            │                │        │        │        │e device        │
│    │            │                │        │        │        │商標專用權人：德│
│    │            │                │        │        │        │商亞得脫士公司（│
│    │            │                │        │        │        │即ADIDAS AG）   │
│    │            │                │        │        │        │聯合商標註冊號數│
│    │            │                │        │        │        │：00000000      │
│    │            │                │        │        │        │正商標號數：    │
│    │            │                │        │        │        │00000000        │
│    │            │                ├────┼────┼────┼────────┤
│    │            │                │2.紙吊牌│1088個  │        │商標名稱：      │
│    │            │                │        │        │        │adidas          │
│    │            │                │        │        │        │商標專用權人：德│
│    │            │                │        │        │        │商亞得脫士公司（│
│    │            │                │        │        │        │即ADIDAS AG ）  │
│    │            │                │        │        │        │商標註冊號數：  │
│    │            │                │        │        │        │00000000        │
│    │            │                │        │        │        │正商標號數：    │
│    │            │                │        │        │        │00000000        │
│    │            │                ├────┼────┼────┼────────┤
│    │            │                │3.包裝紙│3296個  │        │同上            │
│    │            │                ├────┼────┼────┼────────┤
│    │            │                │4.條碼貼│3498個  │        │無              │
│    │            │                │紙      │        │        │                │
├──┼──────┼────────┼────┼────┼────┼────────┤
│2   │ＴＯＭＭＹ  │唐美希緋格許可有│1.襪子  │144支   │220元   │商標名稱：TOMMY │
│    │ＨＩＬＦＩＧ│限責任公司      │        │        │        │HILFIGER        │
│    │ＥＲ        │                │        │        │        │商標專用權人：唐│
│    │            │                │        │        │        │美希緋格許可有限│
│    │            │                │        │        │        │責任公司        │
│    │            │                │        │        │        │註冊審定號：    │
│    │            │                │        │        │        │00000000        │
│    │            │                │        │        │        │正註冊審定號：  │
│    │            │                │        │        │        │00000000        │
├──┼──────┼────────┼────┼────┼────┼────────┤
│3   │ＬＥＶＩ’Ｓ│美商利惠公司    │1.襪子  │2830支  │160元   │商標名稱：LEVI'S│
│    │            │                │        │        │        │商標專用權人：美│
│    │            │                │        │        │        │商利惠公司      │
│    │            │                │        │        │        │防護商標註冊號數│
│    │            │                │        │        │        │：150019        │
│    │            │                │        │        │        │正商標號數：    │
│    │            │                │        │        │        │00000000        │
├──┼──────┼────────┼────┼────┼────┼────────┤
│4   │Ｌｅ  ｃｏｑ│體善鍛股份有限公│1.襪子  │1210支  │160元   │商標名稱：le coq│
│    │Ｓｐｏｒｔｉ│司（日本）      │        │        │        │ sportif        │
│    │ｆ          │                │        │        │        │商標專用權人：體│
│    │            │                │        │        │        │善鍛股份有限公司│
│    │            │                │        │        │        │註冊審定號：    │
│    │            │                │        │        │        │00000000        │
│    │            │                │        │        │        │正註冊審定號：  │
│    │            │                │        │        │        │00000000        │
├──┼──────┼────────┼────┼────┼────┼────────┤
│5   │ＲＥＥＢＯＫ│力霸克國際公司  │1.襪子  │672支   │220元   │商標名稱：Reebok│
│    │            │                │        │        │        │商標專用權人：力│
│    │            │                │        │        │        │霸克國際公司    │
│    │            │                │        │        │        │註冊審定號：    │
│    │            │                │        │        │        │00000000        │
│    │            │                │        │        │        │正註冊審定號：  │
│    │            │                │        │        │        │00000000        │
├──┼──────┼────────┼────┼────┼────┼────────┤
│6   │ＭＩＺＵＮＯ│荷商聯合利華公司│1.襪子  │528支   │210元   │商標名稱：MIZUNO│
│    │            │                │        │        │        │商標專用權人：荷│
│    │            │                │        │        │        │商聯合利華公司  │
│    │            │                │        │        │        │註冊審定號：    │
│    │            │                │        │        │        │00000000        │
│    │            │                │        │        │        │正註冊審定號：  │
│    │            │                │        │        │        │00000000        │
├──┼──────┼────────┼────┼────┼────┼────────┤
│7   │ＰＵＭＡ    │彪馬運動魯道夫達│1.襪子  │7468支  │210元   │商標名稱：PUMA  │
│    │            │士拉股份有限公司│        │        │        │商標專用權人：彪│
│    │            │                │        │        │        │馬運動魯道夫達士│
│    │            │                │        │        │        │拉股份有限公司  │
│    │            │                │        │        │        │註冊審定號：    │
│    │            │                │        │        │        │00000000        │
│    │            │                │        │        │        │正註冊審定號：  │
│    │            │                │        │        │        │00000000        │
│    │            │                ├────┼────┼────┼────────┤
│    │            │                │2.衣服  │96件    │        │同上            │
│    │            │                ├────┼────┼────┼────────┤
│    │            │                │3.護腕  │656個   │        │商標名稱：PUMA  │
│    │            │                │        │        │        │商標專用權人：彪│
│    │            │                │        │        │        │馬運動魯道夫達士│
│    │            │                │        │        │        │拉股份有限公司  │
│    │            │                │        │        │        │註冊審定號：    │
│    │            │                │        │        │        │00000000        │
│    │            │                │        │        │        │正註冊審定號：  │
│    │            │                │        │        │        │00000000        │
│    │            │                ├────┼────┼────┼────────┤
│    │            │                │4.頭巾  │40個    │        │商標名稱：PUMA  │
│    │            │                │        │        │        │商標專用權人：彪│
│    │            │                │        │        │        │馬運動魯道夫達士│
│    │            │                │        │        │        │拉股份有限公司  │
│    │            │                │        │        │        │註冊審定號：    │
│    │            │                │        │        │        │00000000        │
│    │            │                │        │        │        │正註冊審定號：  │
│    │            │                │        │        │        │00000000        │
│    │            │                ├────┼────┼────┼────────┤
│    │            │                │5.紙吊牌│1450個  │        │商標名稱：PUMA  │
│    │            │                │        │        │        │商標專用權人：彪│
│    │            │                │        │        │        │馬運動魯道夫達士│
│    │            │                │        │        │        │拉股份有限公司  │
│    │            │                │        │        │        │註冊審定號：    │
│    │            │                │        │        │        │00000000        │
│    │            │                │        │        │        │正註冊審定號：  │
│    │            │                │        │        │        │00000000        │
│    │            │                ├────┼────┼────┼────────┤
│    │            │                │6.包裝紙│1140個  │        │無              │
│    │            │                ├────┼────┼────┼────────┤
│    │            │                │7.條碼貼│6504個  │        │無              │
│    │            │                │紙      │        │        │                │
├──┼──────┼────────┼────┼────┼────┼────────┤
│8   │ＮＩＫＥ    │必爾斯藍基股份有│1.襪子  │11763支 │195元   │商標名稱：NIKE  │
│    │            │限公司          │        │        │        │商標專用權人：  │
│    │            │                │        │        │        │必爾斯藍基股份有│
│    │            │                │        │        │        │限公司          │
│    │            │                │        │        │        │正商標號數：    │
│    │            │                │        │        │        │00000000        │
│    │            │                ├────┼────┼────┼────────┤
│    │            │                │2.衣服  │76件    │1280元  │同上            │
│    │            │                ├────┼────┼────┼────────┤
│    │            │                │3.外套  │18件    │2680元  │同上            │
│    │            │                ├────┼────┼────┼────────┤
│    │            │                │4.護腕  │3400個  │220元   │同上            │
│    │            │                ├────┼────┼────┼────────┤
│    │            │                │5.頭巾  │20個    │150元   │同上            │
│    │            │                ├────┼────┼────┼────────┤
│    │            │                │6.手提袋│12個    │        │商標名稱：NIKE  │
│    │            │                │        │        │        │商標專用權人：  │
│    │            │                │        │        │        │必爾斯藍基股份有│
│    │            │                │        │        │        │限公司          │
│    │            │                │        │        │        │正商標號數：    │
│    │            │                │        │        │        │00000000        │
│    │            │                ├────┼────┼────┼────────┤
│    │            │                │7.紙吊牌│1026個  │        │無紙吊牌類商品之│
│    │            │                │        │        │        │商標註冊證      │
│    │            │                ├────┼────┼────┼────────┤
│    │            │                │8.包裝紙│1397個  │        │無              │
│    │            │                ├────┼────┼────┼────────┤
│    │            │                │9.條碼貼│7688個  │        │無              │
│    │            │                │紙      │        │        │                │
└──┴──────┴────────┴────┴────┴────┴────────┘

司法院資訊處製作；財團法人民間司法改革基金會備份。
